臺灣臺中地方法院民事裁定
111年度抗字第190號
抗  告  人  林進定  


相  對  人  朱栢全  

上列當事人間聲請本票裁定事件，抗告人對於民國111年6月20日
本院簡易庭司法事務官所為之裁定（111年度司票字第3635號）
提起抗告，本院合議庭裁定如下：
    主    文
抗告駁回。
抗告費用新臺幣1000元由抗告人負擔。
    理    由
一、抗告意旨略以：相對人未曾向抗告人就原裁定主文所示之本
    票(下稱系爭本票)為付款之提示或請求付款，而聲請本票裁
    定，與票據法第95、124條規定不符。又抗告人入獄服刑前
    業已給付相對人新台幣（下同）10萬160元，並提供金飾予
    相對人擔保還款，相對人承諾俟抗告人出監後，得分期清償
    系爭本票債務。詎相對人竟於抗告人入獄服刑之際，持系爭
    本票聲請本票裁定，若准予系爭本票之強制執行，勢將造成
    抗告人損害，故依法提起抗告，請求廢棄原裁定等語。
二、按執票人向本票發票人行使追索權時，得聲請法院裁定後強
    制執行，票據法第123條定有明文。又本票執票人依上開法
    條規定，聲請法院裁定許可對發票人強制執行，係屬非訟事
    件，此項聲請之裁定及抗告法院之裁定，僅依非訟事件程序
    ，以審查強制執行許可與否，並無確定實體上法律關係存否
    之效力，法院僅就本票形式上之要件是否具備予以審查，即
    為已足，至於當事人間實體上之爭執，應循訴訟程序以資解
    決，殊不容於裁定程序中為此爭執（最高法院56年台抗字第
    714號、57年台抗字第76號裁定意旨參照）。次按本票既載
    明免除作成拒絕證書，則執票人聲請裁定准予強制執行時，
    自毋庸提出已為付款提示之證據。苟發票人抗辯執票人未為
    提示，依票據法第124條準用同法第95條但書之規定，即應
    由發票人負舉證之責，且此乃關係執票人得否行使追索權之
    實體問題，亦應由票據債務人另行提起訴訟，以資解決（最
    高法院84年度台抗字第22號、93年度台抗字第83號裁定意旨
    可參）。
三、經查，相對人主張其執有抗告人於民國110年6月18日簽發免
    除做成拒絕證書、票面金額為40萬元，到期日110年7月18日
    之系爭本票，經提示後尚未獲清償等情，業據提出系爭本票
    為證。而票據為無因及流通證券，且票據關係原則上與其原
    因關係分離。本件相對人既執有抗告人簽發之系爭本票，其
    聲請裁定強制執行，非訟法院僅就本票形式上之要件是否具
    備予以審查，即為已足。觀諸相對人提出之系爭本票，具備
    表明其為本票之文字，並已記載抗告人為發票人、發票日、
    票面金額，則原審裁定予以准許，形式上審查即無不合。又
    系爭本票其上載以「本本票免除成作拒絕證書」等文字，是
    相對人聲請本票裁定時，自毋庸提出已為付款提示之證據，
    僅需主張提示不獲付款，即為已足。至抗告人雖抗辯：其已
    清償10萬160元，相對人卻執系爭本票聲請裁定強制執行，
    此與實際債權金額不符乙節，惟此屬抗告人之上揭債務是否
    確已一部清償之實體上爭執，即非本票裁定非訟程序之抗告
    程序得予審酌之範圍，抗告人應另行循民事訴訟程序尋求救
    濟。是抗告意旨指摘原裁定不當，求予廢棄，為無理由，應
    予駁回。
四、按對於非訟事件，依法應由關係人負擔費用者，法院裁定命
    關係人負擔時，應一併確定其數額，非訟事件法第24條第1
    項定有明文，爰依法確定本件抗告程序費用額如主文第2項
    所示，由抗告人負擔。
五、據上論結，本件抗告為無理由，依非訟事件法第46條、第21
    條第2項、第24條第1項，民事訴訟法第495條之1第1項、第4
    49條第1項、第78條，裁定如主文。
中　　華　　民　　國　　111 　年   8　 　月　　2 　　日
                  民事第四庭   審判長   法  官  黃渙文

　　　　　　 　　　　　　　　　　　　   法  官  董庭誌

　　　　　　　　                        法  官  林婉昀

本裁定不得再為抗告。                 
上為正本係照原本作成。
中　　華　　民　　國　　111 　年　　8 　　月　　2 　　日
                                        書記官  王嘉仁